臺灣高等法院臺南分院民事裁定　　　　　 94年度抗字第325號
抗　告　人　甲○○
上列抗告人因與相對人華南商業銀行股份有限公司間聲明異議事
件，對於中華民國94年5月30日臺灣臺南地方法院93年度執字第
44844號裁定，提起抗告，本院裁定如下：
    主　文
原裁定廢棄，發回台灣台南地方法院。
    理  由
一、按「支付命令，應記載左列各款事項：二、債務人應於支付
    命令送達後二十日之不變期間內，向債權人清償其請求並賠
    償程序費用，否則應向發命令之法院提出異議。」、「債務
    人對於支付命令未於法定期間提出異議者，支付命令與確定
    判決有同一之效力。」，民國（下同）75年4月25日修正公
    布之（舊）民事訴訟法第五百一十四條第二項、第五百二十
    一條定有明文。而「支付命令須經合法送達債務人收受後，
    債務人未於二十日之不變期間內向發支付命令之法院提出異
    議者，其支付命令始與確定判決有同一之效力，並發生實質
    上之確定力及執行力。此觀之民事訴訟法第五百二十一條自
    明。該二十日之不變期間，應自支付命令送達後起算，如未
    經合法送達，則二十日之不變期間無從起算，支付命令不能
    確定。倘支付命令未經合法送達，法院誤認未確定之裁判為
    確定，依聲請付與確定證明書者，不生該裁判已確定之效力
    。」並有最高法院91年度台簡上字第29號判決可稽。又「當
    事人或利害關係人，對於執行法院強制執行之命令，或對於
    執行法官、書記官、執達員實施強制執行之方法，強制執行
    時應遵守之程序，或其他侵害利益之情事，得於強制執行程
    序終結前，為聲請或聲明異議。」，亦為強制執行法第十二
    條第一項所明定。
二、本件聲明異議及抗告意旨略以：抗告人並未與本件相對人有
    任何借款或債務往來，詎原審法院竟以台灣台中地方法院78
    年度促字第3095號確定支付命令為執行名義，囑託台灣台北
    地方法院民事執行處就抗告人之財產在新台幣二百九十四萬
    元之範圍內予以扣押。惟查上開支付命令並未合法送達於抗
    告人，蓋抗告人於上開支付命令之送達日（即民國78年5月2
    9日）當時在國外，並未居住國內，抗告人亦從未設籍於上
    開支付命令送達地址所在之「台中市○○路48號7樓之2」，
    原審法院竟以上開支付命令之送達證書上已蓋有抗告人之印
    章，而謂執行名義之要件已具備，置抗告人提出之有利證據
    於不顧。本件支付命令送達既不合法，依法不得為強制執行
    ，抗告人向原審法院聲明異議，竟遭原審法院裁定駁回，為
    此提起抗告，請求廢棄原裁定等語。
三、經查：本件相對人（即執行債權人）華南商業銀行股份有限
    公司（下稱華南銀行）以台灣台中地方法院（下稱台中地院
    ）民國（下同）93年6月7日93年執卯字第25620號債權憑證
    為執行名義，請求原審法院執行扣押抗告人所有對於第三人
    美商花旗銀行股份有限公司台北分公司（下稱花旗銀行）、
    上海商業儲蓄銀行股份有限公司南京東路分公司（下稱上海
    商銀）之存款及利息債權，及對於第三人商瑞有限公司之薪
    資及獎金等債權，經原審法院以93年度執字第44844號強制
    執行事件受理，並囑託台灣台北地方法院以94執助亥字第4
    號事件執行在案，此有相對人提出之台灣台中地方法院93年
    6月7日93年執卯字第25620號債權憑證原本、抗告人92年度
    綜合所得稅各類所得資料清單影本各乙紙及原審法院93年12
    月23日囑託台灣台北地方法院執行之函文等各乙份附於原審
    卷可稽，並經本院調閱原審93年度執字第44844號執行卷宗
    查核屬實，抗告人主張其對於第三人花旗銀行、上海商銀等
    之金錢債權，業經相對人聲請強制執行扣押之事實，堪信真
    正。
四、抗告意旨稱：本件執行名義根據之台灣台中地方法院78年度
    促字第3095號支付命令，其送達住址為台中市○○路48號7
    樓之2，惟抗告人從未設籍該址，且其送達當時抗告人尚在
    國外，上開支付命令之送達並不合法，依法應不得為強制執
    行名義，原審法院執行程序應予撤銷云云。經查：
　(一)本件相對人提出對於抗告人之執行名義，係台灣台中地方法
    院93年6月7日93年度執卯字第25620號債權憑證正本乙紙，
    而該債權憑證，係由該院88年度執卯字第13275號、83年度
    執卯字第5252號、78年度民執十四字第3882號債權憑證歷次
    換發而來，其中78年度民執十四字第3882號債權憑證係因相
    對人持該院78年度促字第3095號經確定之支付命令為執行名
    義，向該院對抗告人聲請強制執行，經該院以抗告人現無財
    產可供執行為由而換發，此有相對人提出上開債權憑證及支
    付命令暨確定證明書等影本在卷足憑（本院卷第22頁至第26
    頁），復經原審法院依職權調閱台中地院83年度執卯字第52
    52號、88年度執卯字第13275號執行卷宗查核無誤，相對人
    係以上開支付命令暨確定證明書為對抗告人強制執行名義，
    堪予認定。
  (二)按上開確定之支付命令，係相對人對於抗告人原始之執行名
    義，該執行名義是否合法，執行法院應依職權為審查。查上
    開支付命令係於78年5月23日由台灣台中地方法院所核發，
    載明債務人（即抗告人）之送達地址為「台中市○○路48號
    7樓之2」，並於78年5月29日送達該址，由抗告人親自蓋章
    收受，此有上開支付命令之郵務送達證書附於台中地院78年
    度促字第3095號支付命令卷宗可稽，台灣台中地方法院並於
    78年6月23日核發支付命令確定證明書在案（該卷第15頁至
    第16頁），此經本院調閱上開卷宗查明屬實。
  (三)抗告人主張伊從未設籍於「台中市○○路48號7樓之2」，此
    有抗告人提出之戶籍謄本記載「抗告人於74年2月26日以前
    係設籍於台北縣新店市○○路33巷9號4樓；79年6月8日間則
    係設籍於台北市大安區○○○路○段299號9樓之1；之後即
    再遷移戶籍至台北市信義區○○○路○段372巷27弄77之2號
    4樓，目前戶籍地址為台北市○○區○○路90巷43之1號4樓
    。」（原審卷第22頁、第67頁），相對人並未舉證證明抗告
    人曾暫居「台中市○○路48號7樓之2」之依據，難認抗告人
    之住所或居所設於「台中市○○路48號7樓之2」，台灣台中
    地方法院向該址送達支付命令，顯不合法。又依抗告人提出
    之內政部警政署入出境管理局入出國日期證明書所示（原審
    卷第68頁至第69頁），抗告人曾於78年5月18日出境，直至
    同年8月28日始入境，抗告人主張上開支付命令送達時（78
    年5月29日），抗告人尚在國外，無法親自收受，堪信真正
    。茲相對人並未舉證證明抗告人有委託他人代收支付命令之
    證據，抗告人主張伊並無收受上開支付命令，上開執行名義
    並不合法，非無依據，亦與上開事證相互吻合。
五、綜上所述，本件執行名義之台灣台中地方法院93年6月7日93
    年執卯字第25620號債權憑證，係由原台灣台中地方法院78
    年度促字第3095號確定支付命令換發而來，而原78年度促字
    第3095號支付命令之送達，既有前揭之疏失，是否已生合法
    送達確定之效力，原審法院疏未查明抗告人聲明異議之事實
    是否與實際相符，率爾准許對抗告人財產為強制執行，顯有
    未洽，抗告意旨主張本件執行名義不合法，指摘原審法院駁
    回抗告人之異議係不當，求為廢棄改判，為有理由，因民事
    執行係屬原審法院執行業務之範圍，本院爰將原裁定廢棄，
    發回由原審法院更為妥適之處理。
據上結論，本件抗告有理由，依強制執行法第三十條之一、民事
訴訟法第四百九十二條，裁定如主文。
中　　華　　民　　國　　94　　年　　 7　  月　  27　　日
                  民事第三庭　　審判長法　官　林輝雄
　　　　　　　　　　　      　　　　　法　官  徐宏志
　　　　　　　　　　　      　　　　　法　官  曾平杉
上為正本係照原本作成。
如不服本裁定，僅得於收受本裁定正本送達後10日內以適用法規
顯有錯誤為理由，向本院提出再抗告狀（須附繕本1份及繳納再
抗告裁判費新台幣1000元），並經本院許可後始可再抗告於最高
法院。
中　　華　　民　　國　　94　　年　　7　　月　   28　　日
                                      書記官　葉秀珍
【附記】                                          Ｊ
民事訴訟法第495條之1第2項準用同法第466條之1第1、2項規定
：
I對於第二審判決上訴，上訴人應委任律師為訴訟代理人。但上
　訴人或其法定代理人具有律師資格者，不在此限。
II上訴人之配偶、三親等內之血親、二親等內之姻親，或上訴人
　為法人、中央或地方機關時，其所屬專任人員具有律師資格並
  經法院認為適當者，亦得為第三審訴訟代理人。
